臺灣高雄地方法院民事裁定
108年度消債更字第266號
聲  請  人  張修誠即張鴻麒
0000000000000000

0000000000000000

代  理  人  洪千琪律師
上列當事人因消費者債務清理事件聲請更生，本院裁定如下：
    主  文
聲請人張修誠即張鴻麒自中華民國一百零八年十月三日下午四時
起開始更生程序。
命司法事務官進行本件更生程序。
    理  由
一、聲請意旨略以：伊無力清償債務，且伊未經法院裁定開始清
    算程序或宣告破產，爰聲請更生等語。
二、按債務人不能清償債務或有不能清償之虞者，得依本條例所
    定更生或清算程序，清理其債務。債務人無擔保或無優先權
    之債務總額未逾新臺幣（下同）1,200,000元者，於法院裁
    定開始清算程序或宣告破產前，得向法院聲請更生。法院開
    始更生程序之裁定，應載明其年、月、日、時，並即時發生
    效力。法院裁定開始更生或清算程序後，得命司法事務官進
    行更生或清算程序，必要時得選任律師、會計師或其他適當
    之自然人或法人一人為監督人或管理人。消費者債務清理條
    例（下稱消債條例）第3條、第42條第1項、第45條第1項及
    第16條第1項分別定有明文。
三、經查：
  ㈠聲請人前向本院聲請一般民事調解，經本院高雄簡易庭108年
    度雄司調字第963號（下稱雄司調卷）受理，惟兩造均未到
    庭，聲請人再於同年7月16日具狀聲請更生等情，業經本院
    調閱上開雄司調卷宗核閱無訛。
  ㈡次查，聲請人於106年及107年度申報所得均為0元，惟其自陳
    聲請更生前2年內有薪資所得共1,100,000元，名下無財產，
    勞工保險投保單位為高雄市攝錄影業職業工會，另有新光人
    壽保單解約金142,510元、遠雄人壽保單解約金13,919元及
    全球人壽保單解約金26,853元。又聲請人原於陽明海運股份
    有限公司震明輪擔任幹練水手，據陽明海運公司函覆之員工
    給與通知單所載自107年1月起至108年2月（缺漏107年5月至
    7月）之每月應發金額（含加班費、加給、績效獎金及節日
    禮金等）為90,064元至99,828元不等，並領取107年度年終
    獎金128,524元；嗣於108年3月6日自震明輪期滿下船，目前
    為陽明海運公司在岸船員，因患右側退化性膝關節炎併髕骨
    外翻症，自陳無法從事粗重工作，現於配偶韓岱燕經營之「
    萬恩萬飾品店」擔任店員，每月薪資為13,200元至13,800元
    等情，此有債權人清冊（本案卷第4頁）、財產及收入狀況
    說明書（本案卷第5至6頁）、戶籍謄本（本案卷第9頁）、
    財政部高雄國稅局106年及107年度綜合所得稅各類所得資料
    清單及總歸戶財產查詢清單（本案卷第10至12頁）、財團法
    人金融聯合徵信中心前置協商專用債權人清冊（本案卷第14
    至15頁）、信用報告（本案卷第17頁）、切結書（本案卷第
    18頁）、勞工保險被保險人投保資料表（本案卷第19至20頁
    ）、船員定期僱傭契約（本案卷第21頁）、新光人壽保險股
    份有限公司陳報狀（本案卷第47至48頁）、遠雄人壽保險股
    份有限公司書函（本案卷第49至50頁）、陽明海運公司函暨
    服務證明書及員工給與通知單（本案卷第51至59頁）、全球
    人壽保險股份有限公司函（本案卷第60至61頁）、薪資袋（
    本案卷第65至66頁）、存摺（本案卷第67至73頁）、商業保
    險投保資料查詢結果表（本案卷第75頁）等在卷可參。則在
    查無聲請人有其他收入來源之情形下，佐以陽明海運公司於
    108年8月6日函覆表示聲請人候派期間並無薪資，及聲請人
    已出具切結書，本院即以其切結現每月薪資13,200元作為核
    算其現在償債能力之基礎。
  ㈢關於聲請人個人日常必要支出部分，按債務人必要生活費用
    ，以最近一年衛生福利部或直轄市政府所公告當地區每人每
    月最低生活費一點二倍定之，本條例第64條之2第1項定有明
    文。本院參酌衛福部社會司所公告108年度高雄市最低生活
    費標準為13,099元，則聲請人每月生活所必需除有特殊情形
    並有證據證明者外，自宜以此數額之1.2倍即15,719元為度
    ，始得認係必要支出。又上開最低生活費用之標準，係照當
    地近1年平均每人消費支出60％，依其基準之家庭收支調查報
    告調查表格式示有關經常性支出之調查項目，其原即包括利
    息支出、食品、衣著、房租及水費、電費、醫療保健、交通
    、娛樂、教育等基本生活需求；因聲請人之戶籍地房屋為其
    母親所有，堪認聲請人客觀上應無房屋費用支出，故於計算
    聲請人個人每月必要生活費時，即應自前開已包括聲請人居
    住費用在內，扣除相當於房租支出所佔比例24.36％，俾免重
    複計列費用，而符公平之旨，則依此計算之結果，聲請人每
    月之必要生活費在不含居住費用之情形下，即應為11,890元
    【計算式：15,719－（15,719×24.36%）＝11,890】。
  ㈣至扶養部分，聲請人陳稱原每月支出母親及妹妹扶養費，於1
    08年3月下船後即未負擔其等扶養費；另查母親林若琳於99
    年2月領取勞保老年一次給付609,000元，因配偶張富國死亡
    ，甫於106年6月以受益人身分領取一次老年給付2,063,300
    元（見本案卷第87頁勞動部勞工保險局函），併予敘明。
四、綜上所述，以聲請人現每月收入13,200元為其償債能力基準
    ，扣除個人必要生活費11,890元後，餘1,310元，而聲請人
    之債權人為良京實業股份有限公司，負債總額為1,566,400
    元（參雄司調卷第21頁），扣除保險解約金計183,282元，
    以聲請人自陳每月可清償1,500元（本案卷第63頁）計算，
    需約77年【計算式：（1,566,400－183,282）÷1,500÷12＝76.
    8】始能清償完畢，應認其已不能清償債務。此外，聲請人
    無擔保或無優先權之債務總額未逾12,000,000元，且無消債
    條例第6條第3項、第8條或第46條各款所定駁回更生聲請之
    事由存在，則聲請人聲請更生為有理由，應予准許，爰命司
    法事務官進行本件更生程序。
五、依消債條例第11條第1項、第45條第1項，裁定如主文。
中　　華　　民　　國　　108 　年　　10　　月　　3 　　日
                  民事庭　法　官　賴寶合
以上正本係照原本作成。
本裁定不得抗告。
中　　華　　民　　國　　108 　年　　10　　月　　3 　　日
                          書記官  胡美儀